臺灣高等法院民事判決　　　　　　　　 94年度上易字第414號
上　訴　人　乙○○　寄台北市北投郵政700信箱
被 上訴 人　甲○○
上列當事人間請求侵權行為損害賠償事件，上訴人對於中華民國
94年4月7日台灣台北地方法院93年度訴字第4290號第一審判決提
起上訴，本院於94年10月12日言詞辯論終結，判決如下：
    主      文
上訴駁回。
第二審訴訟費用由上訴人負擔。
    事實及理由
一、本件被上訴人經合法通知未於最後言詞辯論期日到場，核無
    民事訴訟法第三百八十六條各款所列情形，爰依上訴人聲請
    由其一造辯論判決，核先敘明。
二、被上訴人反訴主張以：上訴人在93年4月26日下午1時許，在
    台灣科技大學學務處辦公室內，在陳月馨教官面前大聲辱罵
    被上訴人「賤女人」「不要臉」「賤貨」等字眼，又動手打
    被上訴人耳光，上訴人公然侮辱行為業經原審法院刑事庭判
    處拘役59日，並經本院判決上訴駁回確定在案。爰依民法第
    184條第1項後段、第195條第1、3項之侵權行為損害賠償之
    規定，聲明請求上訴人應給付被上訴人新台幣（下同）100
    萬元，及自起訴狀繕本送達之翌日起至清償日止，按年息5%
    計算之利息。原審就被上訴人反訴部分，判決上訴人應給付
    被上訴人3萬元，及自93年10月30日起至清償日止，按年息
    5%計算之利息，而駁回被上訴人其餘請求（駁回部分未據被
    上訴人聲明不服已確定）。被上訴人並於本院聲明駁回上訴
    人上訴。
三、上訴人則以：93年4月26日當天下午1點多，係由教官陳月馨
    帶領兩造至陳月馨之個人辦公室協商，上訴人即提出錄影帶
    予陳月馨，以明瞭被上訴人與其配偶黃功文交往情形。上訴
    人並未公然辱罵被上訴人，陳月馨於93年5月3日之警訊筆錄
    ，均係附和甲○○之證詞，自非可採。協談當天被上訴人靠
    近上訴人所提示的證物，復用「你有證據就去告」挑釁，上
    訴人恐上開證物遭被上訴人破壞，即加以阻擋，並未毆打辱
    罵被上訴人。依台灣科技大學94年1月26日函文所載，當日
    在場見聞人僅陳月馨，故證人趙先梅之證詞亦不可採。對照
    台灣科技大學校回覆刑事審理法院函查之當日教官工作日誌
    ，均無提到有上訴人傷害被上訴人一節，被上訴人所言，顯
    屬無據等語，資為抗辯。並對原判決反訴其敗訴部分上訴，
    求為廢棄原判決該部分，改判駁回被上訴人在原審之反訴及
    假執行之聲請。（本件本訴部分經原審判決上訴人之訴及假
    執行之聲請均駁回。上訴人就原審判決其本訴敗訴部分未聲
    明不服，業已確定，併予敘明）。
四、兩造不爭執之事實：
    兩造於93年4月26日下午1時許，在被上訴人就讀之台灣科技
    大學學務處陳月馨教官辦公室內會面，由陳月馨教官主持討
    論被上訴人是否有與其配偶黃功文交往之事等情，為兩造所
    不爭執，自堪信為真實。
五、被上訴人主張，上訴人於93年4月26日下午1時許，於陳月馨
    教官辦公室時，公然辱罵被上訴人「賤女人」、「不要臉」
    、「賤貨」等字眼，並毆打其耳光，惟此為上訴人所否認，
    並以前揭情詞置辯。經查：
(一) 證人陳月馨就當天經過於原審證稱：「當天原告（指乙○
     ○）罵被告（指甲○○）不要臉、賤女人。被告聽了後很
     生氣。原告也伸手打被告的臉，那時我剛好離開座位，她
     打到一下，我就將她們二人分開；我與原告原來是坐在同
     一個地方，我是聽到聲音，向左側看到原告打被告，但來
     不及阻止。現場算是開放空間，因為一般學生都可以過來
     ，並沒有門可以關起來，只是一個隔間，並繪製現場圖一
     份等情。」（見原審卷第一二二頁正反面、一三六頁）。
(二)證人即該校趙先梅教官亦在原審法院刑事審理中證稱：當時
    其在生活輔導組組長辦公室隔壁教官之辦公室（即學務處辦
    公室），是只要跨出隔間，走一步就可看到陳月馨教官之辦
    公室之位置，當時其走進辦公室剛坐下來，就突然聽到很大
    之聲音，有人在罵「你這個不要臉的女人」，接著甲○○說
    「你怎麼打人」，是聽到清脆之巴掌聲後就立即衝進生活輔
    導組組長辦公室把甲○○拉出來等情（見原審法院93年度易
    字第1435號刑事判決正本第三頁所載），亦經原審調閱該院
    93年度易字第1435號卷查明（見該卷第一六八頁至一七二頁
    ）。
(三)上訴人上開辱罵被上訴人及毆打其耳光之行為，已經原審法
    院刑事庭判處拘役59日，並經本院刑事庭判決上訴駁回確定
    在案，有原審法院93年度易字第1435號及本院94年度上易字
    第712號刑事判決可稽（分見原審卷第192頁證物袋內置及本
    院卷第30頁）。加以上開證人陳月馨、趙先梅係學校教官，
    與雙方並無親屬及其他特殊密切關係，且具結願負偽證刑責
    ，其中陳月馨又係親自主持參與兩造會面討論事情者，而趙
    先梅亦係當時於隔壁辦公室聽聞上訴人之辱罵及毆打被上訴
    人耳光聲後，至其等所在之辦公室協助拉出被上訴人與上訴
    人隔離，使兩造不再繼續爭執者，故其二人之證言應可採信
    ，上訴人亦自承當時有與被上訴人發生爭執，足見上訴人確
    有辱罵被上訴人並毆打其耳光之情事。
(四)至於該校生活輔導組工作日誌等文件雖僅記載「9：30校外
    人士黃女士到校找教官協助處理家庭問題，黃女士稱本校企
    研甲○○同學妨礙家庭，由陳組長、趙教官及諮商中心協助
    輔導，並請阮父到校處了解狀況及後續處理」，雖未提及毆
    打、辱罵情事，惟上述文件係針對生活輔導所製做，並無記
    載兩造爭吵辱罵、毆打情事之必要，自不得僅憑此一文件證
    明上訴人並無上揭行為。
(五)因此，被上訴人主張上訴人辱罵其「賤女人」、「不要臉」
    並掌摑耳光一節，應屬可信。
六、按民法第一百八十四條第一項規定，因故意或過失，不法侵
    害他人之權利者，負損害賠償責任。故意以背於善良風俗之
    方法，加損害於他人者亦同。同法第一百九十五條第一項規
    定，不法侵害他人之身體、健康、名譽、自由、信用、隱私
    、貞操，或不法侵害其他人格法益而情節重大者，被害人雖
    非財產上之損害，亦得請求賠償。上訴人在公共場所辱罵「
    賤女人」、「不要臉」，且打耳光一下，在客觀上已使被上
    訴人陷於難堪，損及其名譽（形象）。審酌雙方衝突起因在
    於上訴人懷疑被上訴人與其配偶交往有眛關係，致黃功文
    離家，而至校約見被上訴人當面討論時，兩造互動不佳，一
    時衝動所致，以及兩造之家庭經濟情況等等一切情況，認為
    被上訴人所得請求之慰撫金賠償以三萬元為適當，逾此範圍
    不應准許。
七、綜上所述，被上訴人依侵權行為損害賠償請求權之規定，訴
    請上訴人賠償三萬元及自起訴狀繕本送達之翌日即九十三年
    十月三十日起，至清償日止，按年息百分之五計算之利息，
    為有理由，應予准許（超過部分業經原審駁回確定）。原審
    就該應准許部分，為被上訴人勝訴之判決，並依職權宣告假
    執行與准免假執行，尚無不合，上訴意旨指摘原判決不當，
    求予廢棄改判，為無理由，應予駁回。
八結論：本件上訴為無理由，爰依法判決如主文。
中　　華　　民　　國　　94　　年　　10 　月　　26　　日
                  民事第十三庭審判長法  官  張宗權
                                    法  官  蕭艿菁
                                    法  官  陳忠行
正本係照原本作成。
不得上訴。
中　　華　　民　　國　　94　　年　　10 　月　　27　　日
  　　　　　　　　　　　　　　　　　書記官  明祖星
